【裁判字號】    90,易,1561
【裁判日期】    900529
【裁判案由】    毒品危害防制條例
【裁判全文】
臺灣高雄地方法院刑事判決                          九十年度易字第一五六一號
    公  訴  人  臺灣高雄地方法院檢察署檢察官
    被      告  甲○○
右列被告因毒品危害防制條例案件，經檢察官提起公訴（八十九年度偵字第二一０六
號），本院判決如左：
    主  文
甲○○施用第二級毒品，處有期徒刑月，如易科罰金，以佰元折算壹日。
    事  實
一、甲○○前於民國八十六年間，因違反肅清煙毒條例及麻醉藥品管理條例案件（施
    用毒品），經本院於八十七年四月三日以八十六年度訴字第三０五八號分別判處
    有期徒刑三月二月、五月，應執行有期徒刑三年五月，經上訴臺灣高等法院高雄
    分院適用毒品危害防制條例之規定，將其裁定送觀察、勒戒後，認有繼續施用毒
    品之傾向，再裁定施以強制戒治，於戒治期滿後，業經該院於八十八年八月十八
    日以八十七年度上訴字第一一八四號判決免刑確定。詎其明知安非他命業經公告
    列為毒品防害防制條例第二條第二項之第二級毒品，不得非法持有、施用，竟猶
    不知戒絕悔改，復於八十九年二月十一日十五時三十分許回溯二十四小時內某時
    ，在不詳地點，施用第二級毒品安非他命一次。嗣於八十九年二月十一日十四時
    許，在高雄市○○區○○街十巷路口為警臨檢帶回警局，於同日十五時三十分許
    採尿送驗檢出甲基安非他命陽性反應而查獲。
二、案經高雄市政府警查局移送臺灣高雄地方法院檢察署檢察官偵查起訴。
    理  由
一、訊據被告甲○○矢口否認右揭施用第二級毒品犯行，辯稱：伊已戒毒，未再施用
    安非他命云云。惟查，被告為警於八十九年二月十一日十五時三十分許所採集之
    尿液，經送驗結果，確實檢出甲基安非他命陽性反應，此有前揭高雄縣衛生局八
    十九年二月十八日高衛試煙字第E─一六七號煙毒尿液檢驗成績書一份在卷足稽
    ，而甲基安非他命經口服投與後，約百分之七十於二十四小時內可自尿液中排出
    ，又其尿液內含甲基安非他命成分之檢出，與投與甲基安非他命的量、個人體質
    、檢驗儀器之精密度有關，通常採尿化驗是否呈陽性反應，應以投與後二十四小
    時內所採者為宜，亦有行政院生署藥物食品檢驗局（80）藥檢醫字第四五二九號
    函說明綦詳可查，足徵被告於八十九年二月十一日十五時三十分許採尿時起，往
    前回溯二十四小時內之某時，確有施用第二級毒品安非他命一次之事實，已堪認
    定，被告空口否認未施用安非他命，自不足採，其嗣於八十九年六月二十日十五
    時二十分偵查訊畢後所採集之尿液，雖未再檢出甲基安非他命陽性反應，然此僅
    得證明被告於當日採尿前二十四小時內無施用安非他命之事實，尚不得據此回溯
    推認其於八十九年二月十一日十五時三十分許採尿前二十四小時內亦無施用犯行
    。又被告前於八十六年間，因違反肅清煙毒條例及麻醉藥品管理條例案件（施用
    毒品），經本院於八十七年四月三日以八十六年度訴字第三０五八號分別判處有
    期徒刑三月二月、五月，應執行有期徒刑三年五月後，經上訴臺灣高等法院高雄
    分院適用毒品危害防制條例之規定，將其裁定送觀察、勒戒後，認有繼續施用毒
    品之傾向，再裁定施以強制戒治，於戒治期滿後，業經該院於八十八年八月十八
    日以八十七年度上訴字第一一八四號判決免刑確定等事實，有本院被告全國前案
    記錄表、有台灣高等法院被全國前案紀錄表及臺灣高等法院高雄分院八十七年度
    上訴字第一一八四號判決各一份在卷可考，其於前揭免刑判決後五年內再犯本件
    施用毒品犯行，事證明確，應依法論科。
二、查安非他命係毒品危害防制條例第二條第二項所稱之第二級毒品，不得持有、施
    用。次按犯毒品危害防制條例第十條施用第一級、第二級毒品之罪者，檢察官應
    先將被告送勒戒處所觀察、勒戒，經觀察、勒戒後，有繼續施用毒品傾向者，由
    檢察官聲請法院或少年法院裁定令入戒治處所施以強制戒治，強制救治期滿或交
    付保護管束期滿，應由檢察官為不起訴處分或由少年法院為不付審理之裁定。依
    此為不起訴處分或不付審理之裁定後五年內再犯第十條之罪者，不適用前開不起
    訴處分、不付審理裁定之規定，而應依一般刑事訴訟程序予以起訴論罪科刑。此
    觀諸毒品危害防制條例第二十條第一項、第二項後段、第二十三條第一項、第二
    項前段規定自明。而於毒品危害防制條例修正施行前繫屬之案件，同條例第三十
    五條亦明定，除有刑法第二條第一項但書之情形外，於修正後，由法院依修正後
    規定處理之，依修正後規定應為不起訴處分者，法院應為免刑判決。綜合上開相
    關規定可知，於毒品危害防制條例修正施行前繫屬之案件，於修正後，由法院依
    修正後規定將被告送勒戒處所觀察、勒戒後，認有繼續施用毒品傾向，再裁定施
   以強制戒治，於戒治期滿後，經為免刑判決確定後，五年內再犯第十條施用第一
    級、第二級毒品之罪者，應同有上開毒品危害防制條例第二十三條第二項前段規
    定之適用，亦即應依一般刑事訴訟程序予以起訴論罪科刑。故本件被告前既已因
    施用毒品案件，經臺灣高等法院高雄分院適用毒品危害防制條例之規定，將其裁
    定送觀察、勒戒後，認有繼續施用毒品傾向，再裁定施以強制戒治，於戒治期滿
    後經判處免刑確定後，五年內再度施用毒品，核係犯毒品危害防制條例第十條第
    二項之施用第二級毒品罪。至被告持有安非他命犯行，因其持有後，進而施用，
    其持有之低度行為應被施用之高度行為所吸收，不另論其持有毒品罪。審酌被告
    於毒品危害防制條例施行前，已有施用毒品之不良素行，經法院適用毒品危害防
    制條例之規定，將其裁定送觀察、勒戒及施以強制戒治，而為免刑判決確定後，
    仍未戒絕毒品，再犯相同之罪，顯見其戒毒意志不堅，惟其施用毒品乃自戕一己
    之身體健康，尚未害及他人，且僅再施用一次，情節尚屬輕微，迄今亦未再犯等
    一切情狀，量處如主文所示之刑，並諭知易科罰金之折算標準。又被告犯罪後，
    原刑法第四十一條有關易科罰金之規定已於九十年一月十日修正公布為第一項，
    並於同年月十二日生效，其修正後之刑法第四十一條第一項規定：「犯罪重本刑
    五年以下有期徒刑之罪，而受六個月以下有期徒刑或拘役之宣告，因身體、教育
    、職業或家庭之關係，執行顯有困難者，得以一元以上三元以下折算一日，易科
    罰金。但確因不執行所宣告之刑難收矯正之效者，或難以維持法秩序者，不在此
    限。」與修正前之刑法第四十一條規定比較結果，因修正後之現行刑法第四十一
    條第一項後段但書規定，對於修正前原屬犯最重本刑為三年以下有期徒刑之罪，
    而受六個月以下有期徒刑或拘役之宣告者較為不利，依刑法第二條第一項後段但
    書之規定，自應適用修正前刑法第四十一條規定予以諭知易科罰金之折算標準，
    併此敘明。
據上論斷，應依刑事訴訟法第二百九十九條第一項前段，毒品危害防制條例第十條第
二項、第二十三條第二項前段，刑法第二條第一項後段但書、刑法第十一條前段、修
正前刑法第四十一條，判決如主文。
中      華      民      國    九十      年      五      月    二十九    日
                                  臺灣高雄地方法院刑事庭
                                      法 官  陳淑卿
右正本證明與原本無異。
如不服本判決，應於判決送達後十日內，向本院提出上訴狀。
                                      書記官  陳朝宗
中      華      民      國    九十      年      五      月     二十九   日
附錄本案論罪科刑法條：
毒品危害防制條例第十條第二項：
施用第二級毒品者，處三年以下有期徒刑。


司法院資訊處製作；財團法人民間司法改革基金會備份。
